臺灣高等法院臺南分院刑事裁定　　　　　 九十一年度毒抗字第三五一號　　　Ｇ
　　　抗　告　人
　　　即　被　告　甲　○　○
右抗告人因違反毒品危害防制條例案件，不服臺灣臺南地方法院九十一年度毒聲字第
一九八號中華民國九十一年十一月十一日所為之裁定，提起抗告，本院裁定如左：
      主      文
原裁定撤銷，發回台灣臺南地方法院。
      理      由
一、抗告意旨略謂：抗告人於民國（下同）九十一年八月十八日公司休假，於北上嘉
    義縣探訪弟弟邱肇瑗，卻於十九日零晨身染風寒，服用感冒藥即感昏睡，於是回
    房休息，而後不知何因清醒時，發現自己未著上衣在嘉義市○○路○段上，被警
    訊問，並要求抗告人驗尿，但於二日後承辦警員卻打電話於邱肇瑗，告知抗告人
    當日所留尿液罐打翻，要抗告人重回警局押上封條，抗告人心怕被動手腳，乃請
    求重新驗尿遭拒，如今卻收到裁定，讓抗告人心生不服，抗告人明知出獄後，即
    於當月找到格宏企業社之鋪設地下管路之苦工，一心向善，不再吸毒，且驗尿瓶
    封條有誤，又被開啟過，也能作為犯罪之依據，請求查明云云。
二、原裁定略稱：抗告人即被告甲○○前因施用毒品案件，經依原審八十七年度毒聲
    字第六一九號裁定令入戒治處所施以強制戒治，嗣經停止戒治，所餘期間付保護
    管束，於八十八年十二月九日交付保護管束期滿，由臺灣臺南地方法院檢察署檢
    察官於八十八年度戒毒偵字第一一一號不起訴處分確定在案。詎被告仍未戒除毒
    癮，又於九十一年八月十九日或前三日，在臺南市○○○街五五○號住處，施用
    第二級毒品安非他命，為警於九十一年八月十九日在嘉義市○○路○段四五五號
    前查獲，經警採集其尿液送驗，而查知上情。訊據被告矢口否認有右揭犯行，查
    被告之尿液經檢驗呈安非他命陽性反應，有嘉義市衛生局尿液檢驗報告附卷可稽
    ，被告前開所辯，顯不足採，其施用毒品之犯行應堪以認定。被告甲○○於警訊
    固僅承認最後一次施用毒品係於九十一八月十二日云云，然被告於警訊中對上開
    尿液檢體確由其親自排放、封瓶及捺印諸情坦認無誤，並有尿液送驗姓名對照表
    影本一紙在卷足參，且按單以免疫分析法檢驗尿液，有可能因交叉反應，而對服
    用幾種其他非煙毒或甲基安非他命藥物者之尿液產生偽陽性之反應，然若搭配薄
    層分析法，即可摒除絕大部分偽陽性問題，此為原審調查施用毒品職務上所知，
    則本件被告於九十一年八月十九日在嘉義市警察局第一分局竹圍派出所採集之尿
    液，經送嘉義市衛生局以免疫分析法及快速薄層分析法交互檢驗，確呈安非他命
    陽性反應，有嘉義市衛生局九十一年九月尿液檢驗成績書附卷可稽，足證被告確
    有施用第二級毒品安非他命之犯行，應可認定，故被告上開所辯尚不足採信，自
    屬無疑。末查，被告前因施用毒品案件，經依原審八十七年度毒聲字第六一九號
    裁定令入戒治處所施以強制戒治，嗣經停止戒治，所餘期間付保護管束，於八十
    八年十二月九日交付保護管束期滿，由臺灣臺南地方法院檢察署檢察官於八十八
    年度戒毒偵字第一一一號不起訴處分確定，有被告刑案資料查註紀錄表及臺灣高
    等法院被告全國前案紀錄表在卷可按。準此，被告於停止戒治交付保護管束期滿
    後，五年內再犯毒品危害防制條例第十條第一項施用第一級毒品之罪，爰依毒品
    危害防制條例第二十三條第二項之規定，裁定將被告強制戒治。
三、經查：
（一）按煙毒檢驗之步驟主要分為「篩檢」與「確認」，煙毒篩檢的試藥包括「ＴＯ
      ＸＩ－ＬＡＢ」、「ＴＤＸ」：：：等，這些篩檢方法都可能有干擾因素，造
      成「假陽性反應」，亦即會有服用安非他命（或嗎啡）以外的藥，但尿液中卻
      出現安非他命（或嗎啡）陽性反應的情形，亦即使除去人為因素外，這些篩檢
      方法仍有一些發生錯誤的情形（包括假陽性和假陰性），但由於這些篩檢方法
      的錯誤百分率並非一固定值，而是在不同的條件下有不同的錯誤百分率，如以
      氣相層析質譜儀分析法做確認，則應不會有假陽性反應。亦即任何在初步篩檢
      中得到陽性反應者，應該以氣相層析質譜儀做最後確認，才算完成煙毒檢驗的
      工作，現行衛生局對於尿液安非他命或嗎啡檢驗之方法，有免疫學分析法及Ｔ
      ＯＸＩ－ＬＡＢ等，這些方法均屬於篩檢檢驗，確有偽陽性反應之可能（行政
      院國軍退除役官兵輔道委員會榮民總醫院八十三年三月一日（八三）北總內字
      第０一八五號函及八十七年十月十四日（八七）北總內字第二二二四０號函參
      照）；又免疫學分析法及ＴＯＸＩ－ＬＡＢ兩者，對安非他命及嗎啡均會有偽
      陽性之可能，且其正確性因受濃度、偽陽性及偽陰性之影響，故並非百分之百
      正確（國立台灣大學醫學院附設醫院八十七年十月八日（八七）校附醫秘字第
      二二０一二號函參照），另法務部調查局八十五年九月二十六日八五發技（一
      ）字第八五一一四九五二號函亦認單以免疫分析法檢驗尿液，有可能因交叉反
      應，而對服用幾種其他非煙毒或甲基安非他命藥物者之尿液產生偽陽性之結果
      ，然若搭配薄層分析法，應可摒除絕大部分之偽陽性問題。至於使用氣相層析
      質譜儀分析法確認，則可完全排除偽陽性之干擾。
（二）被告為警於九十一年八月十九日採尿查獲後，經嘉義市衛生局檢驗結果，有安
      非他命陽性反應，然嘉義市衛生局係以免疫分析法及快速薄層分析法交互檢驗
      ，雖可摒除絕大部分之偽陽性問題，但仍無可完全排除偽陽性之干擾。是依該
      嘉義市衛生局尿液檢體案件檢驗書備註一二仍載稱「對此初步檢驗結果若有疑
      問應再行確認試驗」「本單位目前尚未有確認儀器設備（氣相質譜儀）」等語
      ，足資明瞭，本件既為被告矢口否認有施用安非他命情事，除前開衛生局出具
      之檢驗報告書外，亦無任何證據足資佐證被告確有上開犯行。則該局檢驗方式
      既僅係初步篩檢且未經確認，無法完全排除偽陽性反應之可能，原審據以逕行
      認定被告之犯行，尚嫌速斷。
四、綜上所述，被告是否確有施用第二級毒品之犯行，不無再予詳查或將檢體另送檢
    驗之必要，故為求慎重，並期發現真實，因予撤銷原裁定，發回原審法院，另為
    妥適之裁定。至被告抗告所稱承辦警員曾打電話於邱肇瑗，告知抗告人當日所留
    尿液罐打翻，要抗告人重回警局押上封條，抗告人心怕被動手腳，乃請求重新驗
    尿遭拒云云，是否真有其事，其詳情如何，案經發回，亦認有併予調查審認之必
    要，併予敘明。
據上論結，應依刑事訴訟法第四百十三條前段，裁定如主文。
中    華    民    國      九十一      年    十二      月      卅一      日
                                  臺灣高等法院臺南分院刑事第六庭
                                      審判長法官  楊    明    章
                                            法官  顏    基    典
                                            法官  高    明    發
右正本證明與原本無異。
不得再抗告。
                                      法院書記官  李    梅    菊
中    華    民    國      九十二      年      一      月      三        日
